臺灣高等法院刑事判決
                                  107 年度上訴字第3584號
上　訴　人　臺灣士林地方檢察署檢察官
被　　　告　甲○○　男　45歲（民國00年00月0日生）
                    身分證統一編號：Z000000000號
                    住○○市○○區○○路000號
選任辯護人　陳宏銘律師
上列上訴人因被告家庭暴力罪之傷害案件，不服臺灣士林地方法
院107 年度審易字第1307號，中華民國107 年10月19日第一審判
決（起訴案號：107 年度偵字第68號），提起上訴，本院判決如
下：
    主  文
原判決撤銷。
甲○○成年人故意對兒童犯傷害罪，處有期徒刑捌月。緩刑肆年
，緩刑期間付保護管束，並禁止對乙○○實施家庭暴力或騷擾行
為。
    事實及理由
一、經本院審理結果，認第一審以被告甲○○成年人故意對兒童
    犯傷害罪，處有期徒刑3 月，並諭知易科罰金之折算標準。
    有關第一審判決書所認定之事實、理由之說明及其法律之適
    用，均無不當，除量刑之審酌及緩刑諭知外，均予引用（如
    附件）。
二、原審判決應撤銷之理由
    原審判決認定被告之傷害犯行事證明確，據以論罪科刑，核
    其認事用法固均無違誤，然關於量刑則有未當，茲說明理由
    如下：
    按刑事審判旨在實現刑罰權之分配正義，故法院對於有罪被
    告之科刑，應符合罰刑相當之原則，使輕重得宜，罰當其罪
    ，此所以刑法第57條明定科刑時，應審酌一切情狀，尤應注
    意該條所列10款事項，以為科刑輕重之標準，並賦予法院以
    裁量權，以求個案裁判之妥當性。又刑之量定，固為實體法
    上賦予法院得為自由裁量之事項，但此項職權之行使，仍應
    受比例原則、平等原則、罪刑相當原則之支配，審酌刑法第
    57條所列各款應行注意事項及一切情狀為之，使輕重得宜，
    罰當其罪。原審於量刑時固已衡酌被告因認被害人行為偏差
    ，經多次提醒仍未改善，未考量被害人年紀稚幼，應施以更
    多耐心加以循誘引導，一時情緒失控，即以水管毆打被害人
    ，除使被害人受有如起訴書所載之傷害外，無疑斲傷被害人
    年幼心靈，失去對家庭之信賴，對未來人格發展影響甚鉅，
    所為應予非難，惟念及被告犯後坦認犯行，態度尚佳，兼衡
    其為本件犯行之犯罪動機、目的、手段、被害人所受傷害及
    造成之影響、自陳碩士畢業之教育智識程度、其經濟狀況、
    尚有配偶及2 名子女待其扶養之家庭生活狀況等情狀，予以
    量刑。惟查，被告於本院陳稱：係因被害人有撫弄自己生殖
    器行為，為管教被害人，方持水管毆打被害人等語（見本院
    卷第52頁）。而被害人於案發時為未滿6 歲之幼童，其因好
    奇或玩樂而撫弄自己生殖器，並非嚴重脫序行為，被告原與
    被害人同住並照護被害人，應以耐心予以循誘引導，竟以水
    管朝被害人生殖器部位毆打，其犯罪手段之惡性非輕。再衡
    諸被害人之診斷證明書所載傷勢，被害人之左大腿瘀血7X 4
    公分、瘀青7X3 公分；陰莖瘀血2X1 公分、4X2 公分；包皮
    水泡形成0.5X0.2 公分，有臺北市立聯合醫院陽明院區受理
    家庭暴力事件驗傷診斷書可稽（見他卷第4 頁），及觀諸被
    害人傷勢照片所示（見他卷第9 頁），被害人之左大腿及陰
    莖均有明顯瘀傷，其傷勢程度非輕，可見被告持水管毆打被
    害人生殖器用力之猛。被害人年齡甚幼，尚處於身心發展階
    段，卻遭被告水管抽打生殖器等身體部位成傷，致其生殖器
    呈現嚴重瘀血之傷害，此除致被害人身體飽受疼痛傷害外，
    並已造成幼小心靈之明顯創傷，並恐影響其日後之身心、人
    格發展。被告犯後雖坦承犯行不諱，然綜觀被告之犯罪手段
    及犯罪造成被害人之受傷程度，原審判決僅科處被告有期徒
    刑3 月，其量刑實屬過輕，難謂罪刑相當，本院因認檢察官
    指摘原審量刑過輕為由提起上訴，為有理由。原判決既有上
    開可議之處，自應由本院將原判決撤銷改判。
三、爰審酌被告僅因認被害人行為偏差，經多次提醒仍未改善，
    即以水管毆打被害人之生殖器及大腿部位，顯未尊重他人之
    身體法益，被告犯後坦承犯行不諱，態度尚佳，兼衡其為本
    件犯行之犯罪動機、目的、手段、被害人所受傷害及造成之
    影響、智識程度、職業及生活狀況等一切情狀，量處如主文
    第2項所示之刑。
四、末查，被告未曾因故意犯罪而受有期徒刑以上刑之宣告，此
    有被告前案紀錄表在卷可考，其因一時思慮欠周，致罹刑典
    ，犯後業已坦承犯行，且已匯款新臺幣6 萬元供作被害人日
    後之生活費用，堪認尚有悔意，本院認其經此教訓後，應能
    知所警惕而無再犯之虞，故對其所宣告之刑，應以暫不執行
    為適當，爰依刑法第74條第1 項第1 款併予宣告緩刑4 年，
    用啟自新，並依家庭暴力防治法第38條第1 項、第2 項第1
    款、第2 款規定，諭知於緩刑期內付保護管束，並禁止對被
    害人實施家庭暴力或騷擾行為。
據上論斷，應依刑事訴訟法第369條第1項前段、第364條、第299
條第1 項前段、第373 條，兒童及少年福利與權益保障法第112
條第1 項前段，刑法第11條前段、第277 條第1 項、第74條第1
項第1 款，家庭暴力防治法第38條第1 項、第2 項第1 款、第2
款，刑法施行法第1 條之1 第1 項、第2 項前段，判決如主文。
本案經檢察官鄭潔如提起公訴，檢察官蔡元仕提起上訴，檢察官
許鈺茹到庭執行職務。
中　　華　　民　　國　 108　　年　　1 　　月　　29　　日
                  刑事第二庭    審判長法  官  周盈文  
                                      法  官  郭豫珍  
                                      法  官  簡志龍
以上正本證明與原本無異。
如不服本判決，應於收受送達後10日內向本院提出上訴書狀，其
未敘述上訴之理由者並得於提起上訴後10日內向本院補提理由書
（均須按他造當事人之人數附繕本）「切勿逕送上級法院」。
                                      書記官  陳靜雅
中　　華　　民　　國　 108　　年　　1 　　月　　29　　日

附件：
臺灣士林地方法院刑事判決　　　　　 107年度審易字第1307號
公  訴  人  臺灣士林地方檢察署檢察官
被      告  甲○○



選任辯護人  陳宏銘律師
上列被告因家庭暴力罪之傷害案件，經檢察官提起公訴（107 年
度偵字第68號），因被告於本院準備程序中就被訴事實為有罪之
陳述，經告知被告簡式審判程序之旨，並聽取檢察官、被告之意
見後，本院裁定改依簡式審判程序審理，判決如下：
    主  文
甲○○成年人故意對兒童犯傷害罪，處有期徒刑參月，如易科罰
金，以新臺幣壹仟元折算壹日。緩刑貳年，緩刑期間付保護管束
，並禁止對乙○○實施家庭暴力或騷擾行為。
    事實及理由
一、查本案被告甲○○所犯之罪，其法定刑非死刑、無期徒刑、最
    輕本刑為3 年以上有期徒刑以外之罪，亦非高等法院管轄第
    一審案件，被告於本院審理中就被訴事實為有罪之陳述，經
    告知被告簡式審判程序之旨，並聽取檢察官、被告之意見後
    ，由本院裁定進行簡式審判程序，依刑事訴訟法第273 條之
    2 規定，本件證據調查，不受同法第159 條第1 項、第161 
    條之2 、第161 條之3 、第163 條之1 及第164 條至第170 
    條規定之限制，合先敘明。
二、本件犯罪事實及證據，除引用檢察官起訴書之記載（如附件
    ）外，另更正並補充如下：
  ㈠事實部分：起訴書犯罪事實欄一第3 至4 行所載「與其姑丈
    甲○○分別具有家庭暴力防治法第3 條第1 款、第3 款所定之
    家庭成員關係」應更正為「乙○○與其姑丈甲○○具有家庭暴力
    防治法第3 條第4 款所定之家庭成員關係」。
  ㈡證據部分補充：被告甲○○於本院民國107 年8 月8 日準備程
    序及審理中所為之自白、被害人乙○○所有之帳號0000000000
    0000號郵政存簿儲金簿內頁資料。
三、按家庭暴力防治法所稱之「家庭暴力」，係指家庭成員間實
    施身體、精神或經濟上之騷擾、控制、脅迫或其他不法侵害
    之行為；所謂「家庭暴力罪」，係指家庭成員間故意實施家
    庭暴力行為而成立其他法律所規定之犯罪，家庭暴力防治法
    第2 條第1 款、第2 款分別定有明文，查被告為被害人乙○○
    之姑丈，業據被告陳明在卷，是其2 人即屬家庭暴力防治法
    第3 條第4 款規定之家庭成員，被告所為上開傷害犯行，亦
    屬家庭暴力防治法第2 條第2 款之家庭暴力罪，惟因家庭暴
    力防治法之上開條文並無罰則規定，被告此犯行應依刑法之
    相關規定予以論罪科刑。又被告行為時為成年人，而被害人
    為100 年12月生，為未滿12歲之兒童，是核被告所為，係犯
    兒童及少年福利與權益保障法第112 條第1 項前段、刑法第
    277 條第1 項之成年人故意對兒童犯傷害罪。再被告係成年
    人，故意對被害人實施上開傷害犯行，應依兒童及少年福利
    與權益保障法第112 條第1 項前段之規定，加重其刑。爰審
    酌被告為被害人之姑丈，其配偶即被害人之姑姑丙○○取得被
    害人之監護權後，二人共同照護被害人，本應悉心呵護照料
    被害人，為被害人之依靠、心靈之支柱，竟因認被害人行為
    偏差，經多次提醒仍未改善，未考量被害人年紀稚幼，應施
    以更多耐心加以循誘引導，一時情緒失控，即以水管毆打被
    害人，除使被害人受有如起訴書所載之傷害外，無疑斲傷被
    害人年幼心靈，失去對家庭之信賴，對未來人格發展影響甚
    鉅，所為應予非難，惟念及被告犯後坦認犯行，態度尚佳，
    兼衡其為本件犯行之犯罪動機、目的、手段、被害人所受傷
    害及造成之影響、自陳碩士畢業之教育智識程度、目前擔任
    政府機關行政人員之工作、月薪約新臺幣（下同）9 萬多元
    、已婚、尚有配偶及2 名子女待其扶養之家庭生活經濟狀況
    （見本院107 年度審易字第1307號卷107 年10月3 日審判筆
    錄第6 頁）等一切情狀，量處如主文所示之刑，並諭知易科
    罰金之折算標準，以示懲儆。至被告雖具狀陳稱：因其計畫
    申請赴美國之簽證事宜，需檢具無相關重大犯罪紀錄之刑事
    紀錄證明（即俗稱之良民證），從而請求本院宣告拘役之刑
    度，惟本院考量被害人因本案傷害犯行已有急性創傷壓力反
    應之情形，此有臺北市立聯合醫院106 年12月5 日北市醫松
    字第10636681200 號函暨檢附兒童青少年司法精神醫學鑑定
    報告1 份在卷可稽（見107 年度偵字第68號卷第6 至11頁）
    ，恐影響被害人日後之身心、人格發展，且被告縱因量刑之
    結果而於生活上受有不便，亦係實施犯罪後所應忍受之不利
    結果，而認若僅對被告量處拘役之刑度，實屬過輕，不符罪
    刑相當原則，是被告所請，礙難准許，附此敘明。
四、末查被告未曾因故意犯罪而受有期徒刑以上刑之宣告，此有
    臺灣高等法院被告前案紀錄表1 份在卷可憑，其因一時思慮
    欠周，致罹刑典，犯後業已坦承犯行，且已匯款6 萬元供作
    被害人日後之生活費用（見本院107 年度審易字第1307號卷
    被告107 年8 月20日刑事陳報狀），堪認尚有悔意，本院信
    被告經此偵、審教訓，應知自己之行為已屬過當，而當知所
    警惕，是本院綜合上開情節，認前開所宣告之刑以暫不執行
    為適當，爰依刑法第74條第1 項第1 款之規定，諭知宣告緩
    刑2 年，以啟自新，並依家庭暴力防治法第38條第1 項、第
    2 項第1 款、第2 款規定，諭知於緩刑期內付保護管束，並
    禁止對被害人實施家庭暴力或騷擾行為。
據上論斷，應依刑事訴訟法第273 條之1 第1 項、第299 條第1
項前段、第310 條之2 、第454 條第2 項，兒童及少年福利與權
益保障法第112 條第1 項前段，刑法第11條前段、第277 條第1
項、第41條第1 項前段、第74條第1 項第1 款，家庭暴力防治法
第38條第1 項、第2 項第1 款，刑法施行法第1 條之1 第1 項、
第2 項前段，判決如主文。
本案經檢察官鄭潔如提起公訴，由檢察官蔡元仕到庭執行職務。
中　　華　　民　　國　 107　　年　　10　　月　　19　　日
                  刑事第九庭法  官  錢衍蓁
以上正本證明與原本無異。
如不服本判決應於收受送達後10日內向本院提出上訴書狀，並應
敘述具體理由。其未敘述上訴理由者，應於上訴期間屆滿後20日
內向本院補提理由書（均須按他造當事人之人數附繕本）「切勿
逕送上級法院」。
                            書記官  王亦芩
中　　華　　民　　國　 107　　年　　10　　月　　19　　日
附錄本案論罪科刑法條全文：
中華民國刑法第277條
傷害人之身體或健康者，處3 年以下有期徒刑、拘役或1 千元以
下罰金。
犯前項之罪因而致人於死者，處無期徒刑或7 年以上有期徒刑；
致重傷者，處3 年以上10年以下有期徒刑。
兒童及少年福利與權益保障法第112條
成年人教唆、幫助或利用兒童及少年犯罪或與之共同實施犯罪或
故意對其犯罪者，加重其刑至二分之一。但各該罪就被害人係兒
童及少年已定有特別處罰規定者，從其規定。
對於兒童及少年犯罪者，主管機關得獨立告訴。
附件：
臺灣士林地方檢察署檢察官起訴書
                                       107年度偵字第68號
    被　　　告　甲○○　男　44歲（民國00年00月0日生）
                        住○○市○○區○○○路000巷00弄0
                        0號3樓
                        國民身分證統一編號：Z000000000號
    選任辯護人  陳宏銘律師
上列被告因家庭暴力罪之傷害案件，業經偵查終結，認應提起公
訴，茲將犯罪事實及證據並所犯法條分敘如下：
        犯罪事實
一、緣乙○○（民國000年生，年籍資料詳卷）因生父入監服刑，
    生母離婚後去向不明，遂由其姑姑丙○○（涉嫌傷害罪嫌部
    分另為不起訴處分）取得監護權，與其姑丈甲○○分別具有
    家庭暴力防治法第3條第1款、第3款所定之家庭成員關係。
    甲○○於106年4月10日前某時，在臺北市○○區○○○路00
    0巷00弄00號3樓住處，因管教問題責罰乙○○之際，竟基於
    傷害之犯意，以水管毆打乙○○生殖器，致乙○○受有左大
    腿瘀血、陰莖瘀血等傷害。
二、案經臺北市家庭暴力暨性侵害防治中心告發及臺北市政府告
    訴偵辦。
       證據並所犯法條
一、證據清單與待證事實

編號 　證　據　名　稱　 　待　　證　　事　　實　  1 被告甲○○於偵查中之供述。 1.被告及配偶丙○○2人均會責打被害人乙○○，其2人於工作上均需輪值夜班，被告通常在配偶值班期間管教被害人之事實。 2.責打被害人之方式包括以徒手或持尺、水管打手心、屁股等部位，也曾以手指彈打被害人生殖器之事實。 3.於106年4月9日晚上，因丙○○幫被害人洗澡，而發現被害人生殖器受傷之事實。  2 同案被告丙○○於偵查中之供述及證述 1.被害人係其弟之子，被害人出生後為渠領養，故被害人叫其媽媽。其責打被害人方式，多數係以手打手心，有時會以水管打屁股、腳，也曾經看過被告用水管責打被害人之事實。 2.其於106年4月9日上午，有在住處房間內，以水管責打被害人之屁股及腳部，過程中被害人會蜷縮身體閃躲，然診斷證明書所載左大腿及陰莖瘀血之傷勢情形，與丙○○所稱之責打部位戊○○顯然不符，難認被害人之傷勢係丙○○所造成之事實。 3.其於106年4月9日晚上，幫被害人洗澡，發現被害人生殖器受傷，嗣於106年4月10日帶被害人就醫，並通報社工之事實。  3 被害人乙○○於偵查中之證詞 被害人所受上開傷勢，應係遭被告責打所致之事實。  4 證人丁○○、丁○○於偵查中證述 被害人於107年4月間上學日為4月5日至4月7日，4月10日未再到校，在上開期間，並無表示身體疼痛不適之事實。  5 1.兒童少年保護及高風險家庭通報表 2.臺北市立聯合醫院陽明院區受理家庭暴力事件驗傷診斷書 3.傷勢照片2張 4.臺北市立聯合醫院106年12月5日北市醫松字第10636681200號函及兒童青少年司法精神醫學鑑定報告 5.臺北市立聯合醫院107年2月9日北市醫陽字第10730191600號函及病情說明單 佐證全部犯罪事實。  6 國家安全局107年2月6日永知字第1070000369號書函及被告休假彙整表 於被害人就醫前，被告最近之休假日為106年4月7日年度慰勞假及106年4月8日、4月9日之例假日之事實。 


二、核被告甲○○所為，係犯刑法第277條第1項之傷害罪嫌。又被
    告係成年人故意對兒童乙○○犯罪部分，請依兒童及少年福利
    與權益保障法第112條第1項前段規定加重其刑。
三、依刑事訴訟法第251條第1項提起公訴。此  致臺灣士林地方
    法院中　　華　　民　　國　 107　　年　　5 　　月　　
    10　　日檢察官　鄭  潔  如本件正本，除檢察機關全銜依
    法更名為臺灣士林地方檢察署外，證明與原本無異。中　　
    華　　民　　國　 107　　年　　5 　　月　　31　　日書
    記官  孫  婉  娟所犯法條：中華民國刑法第277條第1項（
    普通傷害罪）傷害人之身體或健康者，處3年以下有期徒刑
    、拘役或1千元以下罰金。